【裁判字號】    98,易緝,51
【裁判日期】    980331
【裁判案由】    毒品危害防制條例
【裁判全文】
臺灣板橋地方法院刑事判決              98年度易緝字第51號
公  訴  人  臺灣板橋地方法院檢察署檢察官
被      告  乙○○冒名甲○○.
                    （
上列被告因違反毒品危害防制條例案件，經檢察官提起公訴（96
年度毒偵字第6210號），本院依簡式審判程序審理後，判決如下
：
    主    文
乙○○施用第二級毒品，累犯，處有期徒刑柒月。
    事    實
一、乙○○前因施用第二級毒品案件，經臺灣臺北地方法院以87
    年度毒聲字第994 號裁定送觀察、勒戒後，因認無繼續施用
    毒品之傾向，於民國88年4 月12日執行完畢釋放出臺灣臺北
    看守所附設勒戒所，並由臺灣臺北地方法院檢察署檢察官以
    88年度偵緝字第397 、398 、399 、400 號為不起訴處分確
    定，嗣其於前開觀察、勒戒執行完畢釋放後5 年內，復因施
    用第二級毒品案件，先經臺灣臺北地方法院以88年度毒聲字
    第1781號裁定送觀察、勒戒後，因認有繼續施用毒品傾向，
    由臺北地方法院檢察署檢察官聲請法院裁准送強制戒治並聲
    請簡易判決處刑，而經臺灣臺北地方法院以88年度北簡字第
    3206號判決判處有期徒刑3 月確定（下稱甲刑期）。另乙○
    ○嗣分別因施用第二級毒品案件，經臺灣臺北地方法院以89
    年度易字第2769號判決判處有期徒刑6 月確定（下稱乙刑期
    ）；因偽造署押案件，經臺灣桃園地方法院以90年度易字第
    84號判決判處有期徒刑3 月確定（下稱丙刑期），嗣就甲、
    丙刑期部分，由同院以91年度聲字第612 號裁定定應執行有
    期徒刑5 月確定（下稱丁刑期）；因施用第二級毒品案件，
    經本院以90年度易字第3382號判決判處有期徒刑8 月確定（
    下稱戊刑期），經入監接續執行前開乙、丁、戊刑期，於92
    年11月10日縮短刑期假釋出監並付保護管束，而於92年12月
    20日保護管束期滿，假釋未經撤銷而視為執行完畢。另乙○
    ○復因持有第一級毒品案件，經臺灣高等法院以93年度上訴
    字第1141號判決判處有期徒刑3 月，如易科罰金，以銀元30
    0 元折算1 日確定，甫於93年11月17日易科罰金執行完畢。
二、詎乙○○仍不知悔改，基於施用第二級毒品之犯意，於96年
    8 月11日21時許，在臺北縣三峽鎮某處，施用第二級毒品甲
    基安非他命（起訴書誤載為安非他命）1 次。嗣於96年8 月
    13日23時50分許，在臺北縣土城市○○街15巷底與環河路旁
    ，為警查獲乙○○及洪國欽，乙○○並接續於警詢及檢察官
    訊問時冒名「甲○○」應訊，迨本院審理期間始查悉上情（
    乙○○涉犯偽造文書罪嫌部分，因不在起訴犯罪事實範圍內
    ，應由檢察官另行偵辦）。
三、案經臺北縣政府警察局土城分局報請臺灣板橋地方法院檢察
    署檢察官偵查後提起公訴。
    理    由
一、本案被告乙○○所犯係死刑、無期徒刑、最輕本刑為3 年以
    上有期徒刑以外之罪，其於準備程序中就被訴事實為有罪之
    陳述，經本院告知簡式審判程序之旨，並聽取公訴人、被告
    之意見後，經裁定進行簡式審判程序審理，合先敘明。
二、上揭犯罪事實，業據被告乙○○於警詢、檢察官訊問及本院
    審理時均坦承不諱，並有搜索扣押筆錄、內政部警政署刑事
    警察局97年2 月12日刑紋字第0970019288號鑑驗書各1 份附
    卷可稽，而其本人為警查獲後，經採集尿液送台灣檢驗科技
    股份有限公司囑託鑑定結果，確呈安非他命類之陽性反應，
    且甲基安非他命之濃度反應遠高於安非他命，有該公司96年
    9 月5 日濫用藥物尿液檢驗報告1 份在卷可憑，足以佐證被
    告自白與事實相符，堪以採信。又人體施用甲基安非他命後
    ，其主要代謝物中，未改變型態之甲基安非他命占施用劑量
    達百分之四十三，安非他命則約為百分之五；人體若係施用
    安非他命後，主要代謝物中則有未改變型態之安非他命，但
    無甲基安非他命，此經法務部調查局以93年5 月4 日調科壹
    字第09362413980 號函釋明在案，而為本院辦理施用第二級
    毒品案件職務上所已知，足見人體若施用安非他命，其尿液
    代謝物不可能出現甲基安非他命，惟人體若施用甲基安非他
    命，其尿液代謝物除主要有甲基安非他命外，亦可能有少量
    之安非他命，是本案被告之尿液除呈現少量之安非他命陽性
    反應外，主要係呈現甲基安非他命之陽性反應，依上開函示
    ，被告自不可能係施用安非他命，而應係施用甲基安非他命
    ，故公訴意旨認被告係施用安非他命，尚有誤會，附此敘明
    。再按施用第二級毒品為犯罪行為，毒品危害防制條例第10
    條第2 項定有處罰明文，故施用第二級毒品者，依前揭規定
    本應科以刑罰，惟基於刑事政策，對合於一定條件之施用者
    ，則依同條例第20條、第23條之規定，施以觀察、勒戒及強
    制戒治之保安處分，又毒品危害防制條例於92年7 月9 日修
    正公布，自93年1 月9 日施行，其中第20條、第23條將施用
    毒品之刑事處遇程序，區分為「初犯」及「5 年內再犯」、
    「5 年後再犯」，依其立法理由之說明：「初犯」，經觀察
    、勒戒或強制戒治後，應為不起訴處分或不付審理之裁定；
    經觀察、勒戒或強制戒治執行完畢釋放後，「5 年內再犯」
    者，因其再犯率甚高，原實施之觀察、勒戒及強制戒治既已
    無法收其實效，爰依法追訴或裁定交付審理。至於經觀察、
    勒戒或強制戒治執行完畢釋放後，「5 年後再犯」者，前所
    實施之觀察、勒戒或強制戒治已足以遮斷其施用毒品之毒癮
    ，為期自新及協助其斷除毒癮，仍適用「初犯」規定，先經
    觀察、勒戒或強制戒治之程序。從而依修正後之規定，僅限
    於「初犯」及「5 年後再犯」二種情形，始應先經觀察、勒
    戒或強制戒治程序。倘被告於5 年內已再犯，經依法追訴處
    罰，縱其第3 次（或第3 次以上）再度施用毒品之時間，在
    初犯經觀察、勒戒或強制戒治執行完畢釋放5 年以後，已不
    合於「5 年後再犯」之規定，且因已於「5 年內再犯」，顯
    見其再犯率甚高，原實施觀察、勒戒或強制戒治，已無法收
    其實效，即應依該條例第10條第2 項處罰。是被告倘於毒品
    危害防制條例修正前，初犯施用第二級毒品罪，又於5 年內
    第2 次再犯，經依修正前毒品危害防制條例規定，追訴處罰
    同時並施以強制戒治後，於第3 次（或第3 次以上）再犯施
    用第二級毒品罪，被告即應依毒品危害防制條例第10條第2
    項規定處罰。查本案被告前因施用第二級毒品案件，經臺灣
    臺北地方法院以87年度毒聲字第994 號裁定送觀察、勒戒後
    ，因認無繼續施用毒品之傾向，於88年4 月12日執行完畢釋
    放出臺灣臺北看守所附設勒戒處所，並由臺灣臺北地方法院
    檢察署檢察官以88年度偵緝字第397 、398 、399 、400 號
    為不起訴處分確定，嗣其於前開觀察、勒戒執行完畢釋放後
    5 年內，復因施用第二級毒品案件，先經臺灣臺北地方法院
    以88年度毒聲字第1781號裁定送觀察、勒戒後，因認有繼續
    施用毒品傾向，由臺北地方法院檢察署檢察官聲請法院裁准
    送強制戒治並聲請簡易判決處刑，而業經臺灣臺北地方法院
    以88年度北簡字第3206號判決判處有期徒刑3 月確定等情，
    有臺灣高等法院被告前案紀錄表1 份附卷可參，故其於上開
    觀察、勒戒執行完畢釋放出臺灣臺北看守所附設勒戒處所後
    ，既曾於5 年內違犯毒品危害防制條例第10條第2 項之罪，
    並經判刑確定，則被告於本案再犯施用第二級毒品，自已非
    屬毒品危害防制條例第20、23條所定之「初犯」或「5 年後
    再犯」情形，而應依法論科（最高法院97年度第5 次刑事庭
    會議決議意旨參照），附此敘明。
三、核被告乙○○所為，係犯毒品危害防制條例第10條第2 項之
    施用第二級毒品罪。被告為施用甲基安非他命而持有甲基安
    非他命之行為，係其施用第二級毒品犯行之當然結果，不另
    論罪。查被告前有如事實欄一所載之刑案前科及徒刑執行情
    形，有上開臺灣高等法院被告前案紀錄表在卷足徵，其於有
    期徒刑執行完畢5 年內故意再犯本案有期徒刑以上之罪，依
    刑法第47條第1 項規定成立累犯，並應加重其刑。爰審酌被
    告前已有因施用第二級毒品經法院判處刑罰之前科紀錄，竟
    仍不思尋求正當之身心發展，再次施用足以導致精神障礙、
    性格異常，甚至造成生命危險之甲基安非他命，戕害一己之
    身心健康，對社會治安可能之危害程度非微，惟其於犯後尚
    知坦認犯行等一切情狀，量處如主文所示之刑，以示懲儆。
    至警方於96年8 月13日23時50分許，在臺北縣土城市○○街
    15巷底與環河路旁查獲被告及洪國欽時，雖同時扣得第一級
    毒品海洛因及針筒、分裝勺、吸食器、殘渣袋等物，惟被告
    於檢察官訊問時起，即堅決否認知悉持有前開毒品及物品，
    核與證人洪國欽於檢察官訊問時之結證相符，且檢察官就被
    告涉犯持有第一級毒品罪嫌部分，亦已為不起訴處分確定，
    尚難認前開扣案毒品、物品與被告有何關連，而檢察官復未
    在本案起訴書內請求併予沒收（銷燬）前開毒品及物品，是
    本院就此部分自無庸加以審究，併此敘明。
據上論斷，應依刑事訴訟法第273 條之1 第1 項、第299 條第1
項前段，毒品危害防制條例第10條第2 項，刑法第11條前段、第
47條第1 項，判決如主文。
本案經檢察官陳豐年到庭執行職務。
中    華    民    國    98    年    3     月    31    日
                  刑事第十八庭  法  官  張 兆 光
上列正本證明與原本無異。
如不服本判決，應於判決送達後10日內敘明上訴理由，向本院提
出上訴狀 (應附繕本) ，上訴於臺灣高等法院。其未敘述上訴理
由者，應於上訴期間屆滿後20日內向本院補提理由書「切勿逕送
上級法院」。
                                書記官  曹 秋 冬
中    華    民    國    98    年    3     月    31    日
附錄本案論罪科刑法條：
毒品危害防制條例第10條第2 項
施用第二級毒品者，處3 年以下有期徒刑。


司法院資訊處製作；財團法人民間司法改革基金會備份。
